ACORDAO-COMPLETO-2580722

ACÓRDÃO 524/2023 ATA 11/2023 - PLENÁRIO

VISTOS, relatados e discutidos estes autos de Representação formulada pela Secretaria de Controle Externo de Contas Públicas, cujo objeto é apreciação de anteprojeto de decisão normativa que fixa, para o exercício de 2024, os coeficientes individuais de participação no Fundo de Participação dos Estados e do Distrito Federal (FPE) , de que trata a alínea "a" do inciso I do artigo 159, inciso I, alínea "a", e 161, parágrafo único, da Constituição Federal;
ACORDAM os Ministros do Tribunal de Contas da União, reunidos em sessão do Plenário, diante das razões expostas pelo relator, em:
9.1. conhecer da presente Representação, nos termos do art. 237, inciso VI, do Regimento Interno do TCU;
9.2. aprovar o anteprojeto de decisão normativa que fixa, para o exercício de 2024, os coeficientes individuais do Fundo de Participação de Estados e do Distrito Federal, previsto no artigo 159, inciso I, alínea "a", da Constituição Federal, elaborado de acordo com a legislação pertinente, acompanhado dos seguintes anexos: 
9.2.1. Anexo I: FPE - Coeficientes Individuais; 
9.2.2. Anexo II: FPE - Memória de Cálculo dos Coeficientes; 
9.2.3. Anexo III: FPE - Nota Explicativa da Metodologia de Cálculo;
9.3. encaminhar cópia desta deliberação, da decisão normativa aprovada e respectivos anexos aos presidentes do Senado Federal e da Câmara dos Deputados, ao ministro de Estado da Fazenda, ao presidente do Banco do Brasil S.A. e ao presidente da Fundação Instituto Brasileiro de Geografia e Estatística;
9.4. publicar no Diário Oficial da União a decisão normativa aprovada;
9.5. determinar à Segecex que alerte as Representações do TCU nos estados sobre a necessidade de encaminhar imediatamente para a Unidade de Auditoria Especializada em Orçamento, Tributação e Gestão Fiscal eventuais recursos administrativos interpostos, com base no artigo 292 do Regimento Interno do Tribunal, para retificação dos coeficientes individuais de participação publicados, relativos ao FPE do exercício de 2024, independentemente da data de recebimento; 
9.6. encerrar o presente processo, nos termos do artigo 169, inciso V, do Regimento Interno do TCU.

Projeto de ato de normativo relativo à fixação dos coeficientes individuais de participação no Fundo de Participação dos Estados e do Distrito Federal (FPE) para o exercício de 2024.

Tribunal de Contas da União.

3. Interessados/Responsáveis: não há.

13.1. Ministros presentes: Bruno Dantas (Presidente), Walton Alencar Rodrigues (Relator), Benjamin Zymler, Vital do Rêgo, Jorge Oliveira, Antonio Anastasia e Jhonatan de Jesus.
13.2. Ministros-Substitutos presentes: Augusto Sherman Cavalcanti, Marcos Bemquerer Costa e Weder de Oliveira.

WALTON ALENCAR RODRIGUES

Adoto, como relatório, instrução cuja proposta foi acolhida pelo escalão dirigente da Secretaria de Controle Externo de Contas Públicas:            
Tratam os autos da elaboração do anteprojeto de decisão normativa que fixa, para o exercício de 2024, os coeficientes individuais de participação no Fundo de Participação dos Estados e do Distrito Federal (FPE) , de que trata a alínea "a" do inciso I do art. 159 da Constituição Federal, considerando que cabe ao Tribunal de Contas da União efetuar o cálculo das quotas referentes aos fundos constitucionais especificados no art. 161, parágrafo único, da Constituição Federal.
2.	A matéria, portanto, tem assento constitucional, estando circunscrita pelo art. 159, inciso I, alínea "a", e § 1º, com a redação dada pela Emenda Constitucional 112, de 27/10/2021, e pelo art. 161, incisos II e III e parágrafo único, in verbis:
Art. 159. A União entregará: 
I - do produto da arrecadação dos impostos sobre renda e proventos de qualquer natureza e sobre produtos industrializados, 50% (cinquenta por cento) , na seguinte forma: 
a) vinte e um inteiros e cinco décimos por cento ao Fundo de Participação dos Estados e do Distrito Federal; 
 (...) 
§ 1º Para efeito de cálculo da entrega a ser efetuada de acordo com o previsto no inciso I, excluir-se-á a parcela da arrecadação do imposto de renda e proventos de qualquer natureza pertencente aos Estados, ao Distrito Federal e aos Municípios, nos termos do disposto nos arts. 157, I, e 158, I. 
 (...) 
Art. 161. Cabe à lei complementar:
 (...) 
II - estabelecer normas sobre a entrega dos recursos de que trata o art. 159, especialmente sobre os critérios de rateio dos fundos previstos em seu inciso I, objetivando promover o equilíbrio sócio-econômico entre Estados e entre Municípios; 
III - dispor sobre o acompanhamento, pelos beneficiários, do cálculo das quotas e da liberação das participações previstas nos arts. 157, 158 e 159. 
Parágrafo único. O Tribunal de Contas da União efetuará o cálculo das quotas referentes aos fundos de participação a que alude o inciso II.
3.	A competência do TCU para calcular as quotas dos fundos de participação encontra-se ainda explicitada no art. 5º da Lei Complementar 62, de 28/12/1989, e no art. 1º, inciso VI, da Lei 8.443, de 16/7/1992 (Lei Orgânica do TCU) , transcritos a seguir:
Lei Complementar 62/1989
Art. 5º O Tribunal de Contas da União efetuará o cálculo das quotas referentes aos Fundos de Participação e acompanhará, junto aos órgãos competentes da União, a classificação das receitas que lhes dão origem.
Lei 8.443/1992
Art. 1º Ao Tribunal de Contas da União, órgão de controle externo, compete, nos termos da Constituição Federal e na forma estabelecida nesta Lei:
 (...) 
VI - efetuar, observada a legislação pertinente, o cálculo das quotas referentes aos fundos de participação a que alude o parágrafo único do art. 161 da Constituição Federal, fiscalizando a entrega dos respectivos recursos.
4.	No que diz respeito aos critérios de distribuição do FPE, a Lei Complementar 143, de 17/7/2013, alterou a Lei Complementar 62/1989, a Lei 5.172, de 25/10/1966 (Código Tributário Nacional) e a Lei 8.443/1992, e revogou dispositivos da Lei 5.172/1966.
5.	De acordo com o disposto no art. 2º da LC 62/1989, com a redação dada pela LC 143/2013:
Art. 2º Os recursos do Fundo de Participação dos Estados e do Distrito Federal (FPE) , observado o disposto no art. 4º, serão entregues da seguinte forma: 
I - os coeficientes individuais de participação dos Estados e do Distrito Federal no FPE a serem aplicados até 31 de dezembro de 2015 são os constantes do Anexo Único desta Lei Complementar;
II - a partir de 1º de janeiro de 2016, cada entidade beneficiária receberá valor igual ao que foi distribuído no correspondente decêndio do exercício de 2015, corrigido pela variação acumulada do Índice Nacional de Preços ao Consumidor Amplo (IPCA) ou outro que vier a substituí-lo e pelo percentual equivalente a 75% (setenta e cinco por cento) da variação real do Produto Interno Bruto nacional do ano anterior ao ano considerado para base de cálculo; 
III - também a partir de 1º de janeiro de 2016, a parcela que superar o montante especificado no inciso II será distribuída proporcionalmente a coeficientes individuais de participação obtidos a partir da combinação de fatores representativos da população e do inverso da renda domiciliar per capita da entidade beneficiária, assim definidos: 
a) o fator representativo da população corresponderá à participação relativa da população da entidade beneficiária na população do País, observados os limites superior e inferior de, respectivamente, 0,07 (sete centésimos) e 0,012 (doze milésimos) , que incidirão uma única vez nos cálculos requeridos; 
b) o fator representativo do inverso da renda domiciliar per capita corresponderá à participação relativa do inverso da renda domiciliar per capita da entidade beneficiária na soma dos inversos da renda domiciliar per capita de todas as entidades. 
§ 1º Em relação à parcela de que trata o inciso III do caput, serão observados os seguintes procedimentos: 
I - a soma dos fatores representativos da população e a dos fatores representativos do inverso da renda domiciliar per capita deverão ser ambas iguais a 0,5 (cinco décimos) , ajustando-se proporcionalmente, para esse efeito, os fatores das entidades beneficiárias; 
II - o coeficiente individual de participação será a soma dos fatores representativos da população e do inverso da renda domiciliar per capita da entidade beneficiária, observados os ajustes previstos nos incisos III e IV deste parágrafo; 
III - os coeficientes individuais de participação das entidades beneficiárias cujas rendas domiciliares per capita excederem valor de referência correspondente a 72% (setenta e dois por cento) da renda domiciliar per capita nacional serão reduzidos proporcionalmente à razão entre o excesso da renda domiciliar per capita da entidade beneficiária e o valor de referência, observado que nenhuma entidade beneficiária poderá ter coeficiente individual de participação inferior a 0,005 (cinco milésimos) ; 
IV - em virtude da aplicação do disposto no inciso III deste parágrafo, os coeficientes individuais de participação de todas as entidades beneficiárias deverão ser ajustados proporcionalmente, de modo que resultem em soma igual a 1 (um) . 
§ 2º Caso a soma dos valores a serem distribuídos, nos termos do inciso II do caput, seja igual ou superior ao montante a ser distribuído, a partilha dos recursos será feita exclusivamente de acordo com o referido inciso, ajustando-se proporcionalmente os valores. 
§ 3º Para efeito do disposto neste artigo, serão considerados os valores censitários ou as estimativas mais recentes da população e da renda domiciliar per capita publicados pela entidade federal competente.
6.	Assim, foram mantidos, até 31/12/2015, os coeficientes de participação dos estados e do Distrito Federal no FPE constantes do Anexo Único da LC 62/1989 e, a partir de 2016, os recursos do FPE começaram a ser distribuídos com base nos novos critérios estabelecidos pela LC 143/2013, constantes dos incisos II e III do art. 2º da LC 62/1989 e detalhados nos §§ 1º, 2º e 3º do referido artigo.
7.	Para que tal rateio seja realizado, o Tribunal deve fixar as quotas de participação no FPE com base na população e na renda domiciliar per capita de cada unidade da federação, sendo os dados populacionais obtidos como decorrência do cumprimento, pela Fundação Instituto Brasileiro de Geografia e Estatística (IBGE) , da norma legal estabelecida pelo art. 102, inciso I, da Lei 8.443/1992, alterado pela Lei Complementar 143/2013, que dispõe, in verbis:
Art. 102. Entidade competente do Poder Executivo federal fará publicar no Diário Oficial da União, para os fins previstos no inciso VI do art. 1º desta Lei, a relação das populações:
I - até 31 de dezembro de cada ano, no caso dos Estados e do Distrito Federal;
II - até 31 de agosto de cada ano, no caso dos Municípios.
8.	Em relação ao prazo para o TCU comunicar ao Banco do Brasil os coeficientes individuais de participação no FPE que vigorarão no exercício subsequente, cabe ressaltar que o art. 2º da LC 143/2013 alterou o art. 92 da Lei 5.172/1966, modificando o prazo relativo aos coeficientes do FPE para o último dia útil do mês de março de cada exercício financeiro, mas mantendo o prazo relativo aos coeficientes do FPM (último dia útil de cada exercício financeiro) . Com as alterações, o referido dispositivo passou a vigorar com a seguinte redação:
Art. 92. O Tribunal de Contas da União comunicará ao Banco do Brasil S.A., conforme os prazos a seguir especificados, os coeficientes individuais de participação nos fundos previstos no art. 159, inciso I, alíneas "a", "b" e "d", da Constituição Federal que prevalecerão no exercício subsequente: 
I - até o último dia útil do mês de março de cada exercício financeiro, para cada Estado e para o Distrito Federal; 
II - até o último dia útil de cada exercício financeiro, para cada Município. 
Parágrafo único. Far-se-á nova comunicação sempre que houver, transcorrido o prazo fixado no inciso I do caput, a criação de novo Estado a ser implantado no exercício subsequente.
9.	Quanto às populações dos estados e do Distrito Federal, normalmente são utilizados os dados populacionais publicados pelo IBGE no ano anterior, quando também são publicados os dados dos municípios, de acordo com o disposto no § 1º do art. 3º da Instrução Normativa - TCU 75, de 9/12/2015, alterada pela Instrução Normativa - TCU 80, de 23/5/2018.
10.	No entanto, atualmente encontra-se suspensa a  utilização dos dados populacionais com data de referência em 1º/8/2022, advindos da prévia do Censo Demográfico 2022, considerando a medida cautelar concedida na Arguição de Descumprimento de Preceito Fundamental (ADPF) 1.043/DF (peça 5) , em curso no Supremo Tribunal Federal - que suspendeu os efeitos da Decisão Normativa - TCU 201/2022 no exercício de 2023 -, bem como o despacho emitido pelo relator para esclarecer a aplicação da decisão (peça 6) e o referendo do Plenário do STF (peça 7) . Sendo assim, foram utilizados, em analogia com a referida decisão judicial, os dados populacionais publicados pelo IBGE no DOU, Seção 1, de 27/8/2021, com data de referência em 1º/7/2021, encaminhados a este Tribunal por meio do Ofício 316/2021/PR/IBGE, de 29/10/2021 (peça 8) , os quais constam da Decisão Normativa - TCU 199/2022, que fixou os coeficientes do FPE para o exercício de 2023.
11.	Em relação à renda domiciliar per capita, o § 6º do mesmo art. 3º fixou o prazo de 28 de fevereiro de cada ano para o IBGE informar os dados ao TCU. Assim, o IBGE encaminhou, por meio do Ofício 051/2023/IBGE, de 24/2/2023 (peça 1) , os valores dos rendimentos domiciliares per capita referentes ao ano de 2022 para o Brasil e as unidades da federação (peça 3) , calculados com base nas informações da Pesquisa Nacional por Amostra de Domicílios Contínua (PNAD Contínua) , acompanhados de nota técnica com informações sobre a metodologia de coleta dos dados, da qual destacam-se os seguintes trechos (peça 2, p. 1 e 3-4) :
A Pesquisa Nacional por Amostra de Domicílios Contínua (PNAD Contínua)  é uma pesquisa domiciliar, amostral, realizada pelo IBGE desde janeiro de 2012. Visa acompanhar as flutuações trimestrais e a evolução, a médio e longo prazos, da força de trabalho, e outras informações necessárias para o estudo do desenvolvimento socioeconômico do País. Para atender a tais objetivos, a pesquisa foi planejada para produzir indicadores trimestrais sobre a força de trabalho, indicadores anuais de rendimento e indicadores sobre temas suplementares permanentes, investigados em um trimestre específico ou aplicados em uma parte da amostra a cada trimestre e acumulados para gerar resultados anuais. (...) 
 (...) 
O rendimento domiciliar per capita (...) foi calculado como a razão entre o total dos rendimentos domiciliares (em termos nominais) e o total dos moradores dos domicílios. Nesse cálculo, são considerados os rendimentos de trabalho e de outras fontes. Todos os moradores são considerados no cálculo, inclusive os moradores classificados como pensionistas, empregados domésticos e parentes dos empregados domésticos. Os valores foram obtidos a partir dos rendimentos brutos de trabalho e de outras fontes, efetivamente recebidos no mês de referência da pesquisa, acumulando as informações das quintas visitas da PNAD Contínua feitas no 1º, 2º, 3º e 4º trimestres que compõem o ano de 2022.
12.	O IBGE encaminhou ainda, anexo ao ofício, o Despacho 00097/2023/PF-GAB/PFE-IBGE/PGF/AGU, de 15/2/2023 (peça 4) , por meio do qual a Procuradoria Federal junto ao IBGE informa a vigência da decisão judicial prolatada nos autos do Mandado de Segurança Cível 1000261-89.2020.4.01.4200, impetrado pelo Estado de Roraima em face do IBGE. Dessa forma, o rendimento domiciliar per capita do estado de Roraima de 2022, a ser considerado no cálculo do FPE para 2024, é de R$ 1.166,00 (peça 2, p. 4, e peça 3) .
13.	A partir dos dados de população e renda domiciliar per capita enviados pelo IBGE, procedeu-se ao cálculo dos coeficientes de participação das unidades da federação no FPE, constantes do Anexo I. Seguindo os princípios estabelecidos no item 9.2 do Acórdão 196/2003-TCU-Plenário, de 12/3/2003, a apresentação dos coeficientes foi elaborada de modo a propiciar maior transparência ao processo. Assim, o Anexo II do anteprojeto de decisão normativa detalha a memória de cálculo dos coeficientes, a partir dos dados encaminhados pelo IBGE, enquanto o Anexo III apresenta a metodologia utilizada nesses cálculos.
14.	O Regimento Interno do TCU, aprovado por meio da Resolução - TCU 246, de 30/11/2011, disciplina o cálculo dos coeficientes pelo Tribunal em seu art. 290, mas ainda não está atualizado em relação às alterações introduzidas pela LC 143/2013, conforme transcrito a seguir:
Art. 290. O Tribunal, até o último dia útil de cada exercício, fixará e publicará os coeficientes individuais de participação dos estados, do Distrito Federal e dos municípios, no Fundo de Participação dos Estados e do Distrito Federal (FPE) , e no Fundo de Participação dos Municípios (FPM) , para vigorarem no exercício subseqüente.
Parágrafo único. Os coeficientes individuais de participação serão calculados na forma e critérios fixados em lei e com base em dados constantes da relação que deverá ser encaminhada ao Tribunal até 31 de outubro de cada ano pela Fundação Instituto Brasileiro de Geografia e Estatística - IBGE.
15.	Já o art. 292 do Regimento Interno assim dispõe sobre eventuais contestações apresentadas pelos interessados: 
Art. 292. As unidades federadas disporão de trinta dias, a partir da publicação referida nos arts. 290 e 291, para apresentar contestação, juntando desde logo as provas em que se fundamentar.
Parágrafo único. O Tribunal deverá manifestar-se sobre a contestação mencionada neste artigo no prazo de trinta dias, contados da data do seu recebimento.
16.	Portanto, para que esse dispositivo possa ser atendido em sua plenitude e os recursos porventura interpostos possam ser tempestivamente analisados por esta unidade técnica, propõe-se determinação à Segecex no sentido de alertar as Representações do Tribunal nos estados sobre a necessidade de encaminhar imediatamente à AudFiscal os recursos interpostos para retificação dos coeficientes individuais de participação no FPE publicados, independentemente da data de recebimento.
17.	Por fim, apesar de a Portaria - TCU 208, de 2/7/2019, dispensar a publicação de decisões normativas no Diário Oficial da União (DOU) , mantendo-a apenas nos casos expressamente estabelecidos em lei específica, conforme o disposto em seu art. 3º, § 4º, entende-se necessária essa providência no caso de decisões normativas que fixem coeficientes ou percentuais de participação de fundos constitucionais, como é o caso do FPE, já que a matéria é de interesse da sociedade em geral e, principalmente, dos beneficiários dos fundos.
18.	Ante o exposto, submetem-se os autos à consideração superior, propondo, com base no art. 74 do RITCU, o encaminhamento ao Gabinete da Presidência, para proceder ao sorteio do relator, nos termos do disposto no art. 7º da Resolução - TCU 346, de 30/11/2022, e o posterior envio ao Gabinete do relator sorteado, com proposta de o Tribunal:
	a) conhecer da presente representação, nos termos do inciso VI do art. 237 do Regimento Interno;
b) aprovar o anteprojeto de decisão normativa anexo aos autos, que cuida dos coeficientes individuais de participação no Fundo de Participação dos Estados e do Distrito Federal (FPE) , previsto na alínea "a" do inciso I do art. 159 da Constituição Federal, anexo aos autos, elaborado de acordo com a legislação pertinente, para vigorar no exercício de 2024, acompanhado dos seguintes anexos:
Anexo I - FPE - Coeficientes de participação dos Estados e do Distrito Federal;
Anexo II - FPE - Memória de cálculo dos coeficientes;
Anexo III - FPE - Nota explicativa.
c) encaminhar cópia do acórdão e da decisão normativa que vier a ser aprovada aos presidentes do Senado Federal e da Câmara dos Deputados, ao ministro de Estado da Fazenda, à presidente do Banco do Brasil S/A e ao presidente da Fundação Instituto Brasileiro de Geografia e Estatística;
d) publicar no Diário Oficial da União a decisão normativa que vier a ser aprovada, a fim de dar amplo conhecimento à sociedade;
e) determinar à Segecex que alerte as Representações do TCU nos estados sobre a necessidade de encaminhar imediatamente para a Unidade de Auditoria Especializada em Orçamento, Tributação e Gestão Fiscal eventuais recursos administrativos interpostos, com base no art. 292 do Regimento Interno do Tribunal, para retificação dos coeficientes individuais de participação publicados, relativos ao FPE do exercício de 2024, independentemente da data de recebimento; e
f) encerrar o presente processo, nos termos do art. 169, inciso V, do Regimento Interno do TCU.

não há

Não atuou.

ADMINISTRATIVO. REPRESENTAÇÃO. CÁLCULO DOS COEFICIENTES INDIVIDUAIS DE PARTICIPAÇÃO NO FUNDO DE PARTICIPAÇÃO DOS ESTADOS E DO DISTRITO FEDERAL PARA O EXERCÍCIO DE 2024. CONHECIMENTO. APROVAÇÃO. DETERMINAÇÃO. CIÊNCIA. ARQUIVAMENTO.

ADMINISTRATIVO (ADM)

não há.

Trata-se de processo administrativo de representação em que se aprecia anteprojeto de decisão normativa destinada a fixar, para o exercício de 2024, os coeficientes individuais de participação no Fundo de Participação dos Estados e do Distrito Federal (FPE) , de que trata o artigo 159, inciso I, alínea "a", da Constituição Federal.
Conheço da representação, satisfeitos os requisitos de admissibilidade estabelecidos no artigo 237, inciso VI, do Regimento Interno do TCU.
No mérito, perfilho os pareceres uniformes da Secretaria de Controle Externo de Contas Públicas, às peças 9 a 11, cujas razões, desde logo, incorporo aos fundamentos do meu voto. 
A competência desta Corte de Contas para cálculo dos coeficientes individuais de FPE tem supedâneo no artigo 161, parágrafo único, da Constituição Federal, c/c o artigo 5º da Lei Complementar 62/1989 e o artigo 1º, inciso VI, da Lei 8.443/1992.
Para definição dos coeficientes individuais dos Estados e do Distrito Federal no FPE, foram observados os critérios estabelecidos no art. 2º da Lei Complementar 62/1989, com a redação dada pela Lei Complementar 143/2013.
Saliento que o artigo 2º da Lei Complementar 143/2013 alterou o artigo 92 da Lei 5.172/1966, antecipando, para o último dia útil do mês de março de cada exercício financeiro, o término do prazo para comunicação, ao Banco do Brasil, dos coeficientes do FPE.
Os coeficientes de participação no FPE, utilizados no rateio dos recursos, foram calculados com base nos dados estatísticos de população e da renda domiciliar per capita de cada unidade federativa envolvida (Estados e DF) , fornecidos pela Fundação Instituto Brasileiro de Geografia e Estatística, em cumprimento ao artigo 102, inciso I, da Lei 8.443/1992, alterado pela Lei Complementar 143/2013.
Para determinação dos fatores referentes à população de cada unidade federativa (Estados e DF) , não foram considerados os dados populacionais com data de referência em 1º/8/2022, oriundos da prévia do Censo Demográfico 2022, em razão de medida cautelar expedida pelo E. Ministro do Supremo Tribunal Federal, Ricardo Lewandowski, referendada pelo Plenário do STF, na apreciação de Arguição de Descumprimento de Preceito Fundamental (ADPF) 1.043/DF (peças 5 a 7) .
No julgamento daquela ADPF, o Supremo suspendeu os efeitos da Decisão Normativa TCU 201/2022, por entender que não poderiam ser utilizados os dados demográficos de 2022 para cálculo dos coeficientes individuais do Fundo de Participação do Municípios, referentes ao exercício de 2023, devido à incompletude do censo de 2022, o qual, muito embora apresentasse alterações consistentes, não havia sido finalizado. 
Assim sendo, para o cálculo dos coeficientes de FPE do exercício de 2024, foram utilizados os dados populacionais publicados pelo IBGE no DOU, Seção 1, de 27/8/2021, com data de referência em 1º/7/2021, encaminhados a este Tribunal por meio do Ofício 316/2021/PR/IBGE, de 29/10/2021 (peça 8) , os quais constam da Decisão Normativa TCU 199/2022, que fixou os coeficientes do FPE para o exercício de 2023.
Para definição dos fatores relativos ao inverso do rendimento domiciliar per capita dos Estados e DF, foram adotados os valores de renda per capita do ano de 2022 (peça 3) , calculados pelo IBGE com base nas informações da Pesquisa Nacional por Amostra de Domicílios Contínua (PNAD Contínua) , à exceção do Estado de Roraima.
Consoante informações prestadas pelo pela Fundação Instituto Brasileiro de Geografia e Estatística, mediante Despacho 00097/2023/PF-GAB/PFE-IBGE/PGF/AGU, de 15/2/2023 (peça 4) , a Procuradoria Federal junto ao IBGE comunica a vigência de decisão judicial prolatada nos autos do Mandado de Segurança Cível 1000261-89.2020.4.01.4200, impetrado pelo Estado de Roraima em face do IBGE, por meio do qual o Poder Judiciário determinou que rendimento domiciliar per capita daquele ente subnacional em 2022, a ser considerado no cálculo do FPE para 2024, deve ser de R$ 1.166,00 (peça 2, p. 4, e peça 3) .
Os coeficientes individuais de participação dos Estados e Distrito Federal, para o exercício de 2024, resultam do somatório dos fatores atinentes à população e ao inverso da renda domiciliar per capita, e estão consolidados na planilha constante do Anexo I ao ato normativo.
A fim de dar transparência à definição dos coeficientes individuais de participação no FPE de 2024, são apresentadas informações adicionais relativas à memória e à metodologia de cálculo, as quais compõem os Anexos II e III ao ato normativo, em cumprimento às diretrizes fixadas no item 9.2 do Acórdão 196/2003-TCU-Plenário.
Considerando a urgência e a relevância da matéria, bem como a necessidade de aprovação do normativo em consonância com os prazos legais referenciados no relatório, requeiro, com fundamento no artigo 84 do Regimento Interno do TCU, a dispensa de abertura de prazos para eventual apresentação de sugestões e emendas, sem prejuízo da incorporação de eventuais ajustes, na presente oportunidade.
Ante o exposto, voto por que o Tribunal acolha as minutas de acórdão e de decisão normativa, acompanhada dos respectivos anexos.
TCU, Sala das Sessões, em 22 de março de 2023. 
WALTON ALENCAR RODRIGUES 
Relator